【裁判字號】    94,重訴,1417
【裁判日期】    950118
【裁判案由】    返還消費借貸款等
【裁判全文】
臺灣臺北地方法院民事判決            94年度重訴字第1417號
原        告  台灣中小企業銀行股份有限公司
法 定 代理人  辛○○
訴 訟 代理人  寅○○
被        告  津津股份有限公司
                        之1
兼法定代理人  丙○○
                        6樓
被        告  乙○○
                        1號6.
              樺崴實業股份有限公司
上   一   人
法 定 代理人  卯○○
被        告  聯禾興食品股份有限公司
                        樓
法 定 代理人  丁○○
被        告  梅龍國際事業有限公司
法 定 代理人  庚○○
被        告  群億海產食品股份有限公司
法 定 代理人  壬○○
被        告  裕雄企業股份有限公司
法 定 代理人  子○○
被        告  伯展企業有限公司
法 定 代理人  癸○○
被        告  韶陶企業有限公司
法 定 代理人  丑○○
被        告  燕京食品股份有限公司
                        樓
法 定 代理人  己○○
被        告  若甕洋行實業有限公司
法 定 代理人  戊○○○
被        告  品邑實業有限公司
法 定 代理人  甲○○
上列當事人間請求返還消費借貸款等事件，本院於中華民國94年
12月29日言詞辯論終結，判決如下：
    主      文
被告津津股份有限公司、丙○○、乙○○應連帶給付原告新臺幣
貳仟陸佰伍拾玖萬貳仟捌佰零玖元，及如附表一所示之利息、違
約金。
被告津津股份有限公司、樺崴實業股份有限公司應連帶給付原告
新臺幣肆佰壹拾萬零貳佰肆拾陸元，及如附表二第一項所示之利
息。
被告津津股份有限公司、聯禾興食品股份有限公司應連帶給付原
告新臺幣佰陸拾萬元，及如附表二第二項所示之利息。
被告津津股份有限公司、梅龍國際事業有限公司應連帶給付原告
新臺幣佰柒拾柒萬伍仟佰壹拾捌元，及如附表二第三項所示
之利息。
被告津津股份有限公司、群億海產食品股份有限公司應連帶給付
原告新臺幣陸佰伍拾貳萬仟貳佰元，及如附表二第四項所示之
利息。
被告津津股份有限公司、裕雄企業股份有限公司應連帶給付原告
新臺幣伍佰伍拾壹萬柒仟佰拾捌元，及如附表二第五項所示
之利息。
被告津津股份有限公司、伯展企業有限公司應連帶給付原告新臺
幣肆佰玖拾伍萬捌仟肆佰貳拾壹元，及如附表二第六項所示之利
息。
被告津津股份有限公司、韶陶企業有限公司應連帶給付原告新臺
幣壹佰伍拾陸萬壹仟伍佰捌拾陸元，及如附表二第七項所示之利
息。
被告津津股份有限公司、燕京食品股份有限公司應連帶給付原告
新臺幣貳佰貳拾伍萬伍仟陸佰柒拾陸元，及如附表二第八項所示
之利息。
被告津津股份有限公司、若甕洋行實業有限公司應連帶給付原告
新臺幣陸拾捌萬元，及如附表二第九項所示之利息。
被告津津股份有限公司、品邑實業有限公司應連帶給付原告新臺
幣貳佰陸拾陸萬零肆佰伍拾元，及如附表二第十項所示之利息
。
本判決第一項與第二至十一項被告，其中任一項被告為給付時，
他項被告於該給付範圍內，同免給付義務。
訴訟費用由被告連帶負擔。
    事實及理由
(甲)程序方面：
一本件被告津津股份有限公司（下稱津津公司）之營業所設於台
  北市中山區○○○路○段11號16樓之1，此有該公司變更登記事
  項卡在卷可稽，為本院轄區，則依民事訴訟法第20條前段規定
  ，本院對於其餘營業所非在本院轄區之被告亦有管轄權，合先
  敘明。
二被告未於言詞辯論期日到場，核無民事訴訟法第386 條各款所
  列情形，爰依原告之聲請，由其一造辯論而為判決。
(乙)實體方面：
一原告主張：
(一)被告津津公司於民國94年1 月13日，以為被告丙○○、乙○○
  為連帶保證人，與原告簽訂額度新臺幣（下同）35,000,000元
  之週轉金貸款契約，嗣分別於94年6月8日、同年6月10日、6月
  13日、6月15日、6月20日、6月22日、6月23日、7月5日、7月7
  日、7月11日、7月13日、7月19日、7月20日，向原告借款2,96
  0,000元、1,630,000元、1,200,000元、1,880,000元、2,060,
  000元、5,060,000元、650,000元、2,240,000元、 1,490,000
  元、4,100,000元、1,780,000元、1,440,000元、2,010,000元
  ，約定利息按原告基本放款利率加碼年息百分之一點八一計付
  ，清償期為95年1月3日；並約定分期攤還本金、利息，若一期
  未繳，視為全部到期；且約定逾期清償在六個月以內者，按上
  開利率百分之十，超過六個月者，按上開利率百分之二十計付
  違約金。詎被告津津公司就上述13筆借款，僅分別繳息至94年
  9月7日、94年7月9日、94年7月12日、94年7月14日、94年7月1
  9日、94年7月21日、94年7月22日、94年7月4日、94年7月6 日
  、94年7月10日、94年7月12日、94年7月19日、94年7月20日止
  ，即未依約清償借款，依前述約定，借款視為全部到期，被告
  津津公司尚欠原告如主文第一項所示之本金、利息、違約金。
  爰分別依消費借貸和連帶保證之法律關係，請求被告津津公司
  、丙○○、乙○○連帶給付如主文第一項所示之本金、利息、
  違約金。
(二)另原告執有經由被告樺崴實業股份有限公司（下稱樺崴公司）
  、聯禾興食品股份有限公司（下稱聯禾興公司）、梅龍國際事
  業有限公司下稱（梅龍公司）、群億海產食品股份有限公（下
  稱群億公司）、裕雄企業股份有限公司（下稱裕雄公司）、伯
  展企業有限公司（下稱伯展公司）、韶陶企業有限公司（下稱
  韶陶公司）、燕京食品股份有限公司（下稱燕京公司）、若甕
  洋行實業有限公司（下稱若甕洋行公司）、品邑實業有限公司
  （下稱品邑公司）所簽發，如附表二所示經被告津津公司背書
  ，用以清償前開13筆借款之支票95紙，詎原告分別於附表二所
  載利息起算日為付款之提示，均不獲兌現，爰依票據法第 144
  條準用同法第96條規定，請求被告津津公司、樺崴實公司、連
  帶給付如主文第二項所示之金額、利息，被告津津公司、聯禾
  興公司連帶給付如主文第三項所示之金額、利息，被告津津公
  司、梅龍公司連帶給付如主文第四項所示之金額、利息，被告
  津津公司、群億公司連帶給付如主文第五項所示之金額、利息
  ，被告津津公司、裕雄公司連帶給付如主文第六項所示之金額
  、利息，被告津津公司、伯展公司連帶給付如主文第七項所示
  之金額、利息，被告津津公司、韶陶公司連帶給付如主文第八
  項所示之金額、利息，被告津津公司、燕京公司連帶給付如主
  文第九項所示之金額、利息，被告津津公司、若甕洋行公司連
  帶給付如主文十項所示之金額、利息，被告津津公司、品邑公
  司連帶給付如主文十一項所示之金額、利息。
(三)另本判決第一項與第二至十一項被告，係基於各別之請求權所
  發生之債務，為不真正連帶債務，上開借款債務與票據債務，
  任何一項已履行，他項債務於履行範圍內即免給付義務。並聲
  明：如主文第一至十二項所示。
二被告則未於言詞辯論期日到場，亦未提出書狀作何聲明或陳述
  。
三本件原告主張之前述事實，業據其提出週轉金貸款契約、借據
  各13紙、貸款滯欠明細表、基準利率表、授信約定書各3 份、
  支票退票明細95紙，保證書1 份為證，核屬相符。且本件起訴
  狀繕本、94年12月29日言詞辯論通知書均已合法送達被告，此
  有該送達證書在卷足憑，堪認被告已於相當時期受合法之通知
  ，於言詞辯論期日不到場，亦未提出準備書狀爭執，依民事訴
  訟法第280 條第1項、第3項規定，應視為自認原告主張之事實
  。故原告主張之前述事實，自堪信為真實。
四按借用人應於約定期限內，返還與借用物種類、品質、數量相
  同之物；民法第478 條前段定有明文。本件被告津津公司於系
  爭借款到期後未依約清償，依首揭民法第478 條前段之規定，
  自應負擔返還借款之責任。次按保證債務之所謂連帶，係指保
  證人與主債務人負同一債務，對於債權人各負全部給付之責任
  者而言，此就民法第272條第1項規定連帶債務文義參照觀之甚
  明（最高法院45年度台上字第1426號判例要旨參照）。本件被
  告丙○○、乙○○擔任被告津津公司之連帶保證人，依前述說
  明自應與被告津津公司就前揭債務連帶負擔給付責任。末按「
  發票人、承兌人、背書人及其他票據債務人，對於執票人連帶
  負責。」票據法第96條第1 項亦定有明文。上開規定依票據法
  第144 條規定於支票準用之。本件原告為前開支票之持票人，
  被告樺崴公司、聯禾興公司、梅龍公司、群億公司、裕雄公司
  、伯展公司、韶陶公司、燕京公司、若甕洋行公司、品邑公司
  為前開支票之發票人，被告津津公司為背書人，則依前述票據
  法第144條準用同法第96條第1項規定，原告主張上開發票人、
  背書人應各就系爭票款，負擔連帶給付之責任，亦屬有據。又
  被告津津公司轉讓前開支票予原告，係為清償上開借款，惟系
  爭支票經原告提示並未兌現，原告主張如主文第一項被告與第
  二至時一項被告，應負擔不真正連帶給付之責任，亦屬可採。
  從而，原告分別依消費借貸和連帶保證之法律關係，請求被告
  津津公司、丙○○、乙○○連帶給付如主文第一項所示之本金
  、利息、違約金，及依票據之法律關係，請求第二至十一項被
  告給付前開票款、遲延利息，且主文第一項被告與第二至十一
  項被告，其中任一項被告為給付時，他項被告於該給付範圍內
  ，同免給付義務；均為有理由，應予准許。
五訴訟費用負擔之依據：民事訴訟法第85條第2項。
中    華    民    國    95    年    1     月    18    日
                    民事第六庭法      官  姜悌文
以上正本係照原本作成
如對本判決上訴，須於判決送達後20日內向本院提出上訴狀，並
依上訴利益繳納上訴費。
中    華    民    國    94    年    1     月    18    日
                              法院書記官  蔡炎暾


司法院資訊處製作；財團法人民間司法改革基金會備份。
